【裁判字號】    98,交訴,80
【裁判日期】    981223
【裁判案由】    公共危險等
【裁判全文】
臺灣臺北地方法院刑事判決              98年度交訴字第80號
公  訴  人  臺灣臺北地方法院檢察署檢察官
被      告  乙○○
上列被告因公共危險等案件，經檢察官提起公訴（97年度偵字第
25559號），本院判決如下：
    主  文
乙○○駕駛動力交通工具肇事，致人受傷而逃逸，處有期徒刑陸
月，如易科罰金，以新臺幣壹仟元折算壹日。
被訴過失傷害部分公訴不受理。
    事  實
一、乙○○於民國97年9月5日上午9時許，騎乘車牌號碼755-BED
    號重機車，沿臺北市○○區○○路 3段由北往南方向行駛，
    行經該路284 巷路口時，不慎撞及行人甲○○○，致甲○○
    ○因而受有左小腿挫傷、右手肘挫擦傷等傷害（所涉過失傷
    害部分，業經甲○○○撤回告訴，詳如下述）。詎乙○○騎
    乘上開動力交通工具肇事，致甲○○○倒地受傷後，其未停
    車將受傷之甲○○○送醫救治或為其他必要之措施，亦未向
    警察機關報告或留下姓名電話，竟基於肇事逃逸之犯意，旋
    即騎車逕自駛離現場而逃逸。嗣經路人記下其車牌號碼，轉
    交甲○○○報警處理，始為警循線查獲上情。
二、案經甲○○○訴由臺北市政府警察局大安分局報請臺灣臺北
    地方法院檢察署檢察官偵查起訴。
    理  由
壹、有罪部分：
一、程序方面：
  (一)按被告以外之人於審判外之言詞或書面陳述，除法律有規定
    者外，不得作為證據；又被告以外之人於審判外之陳述，雖
    不符合同法第159條之1至第159條之4之規定，但經當事人於
    審判程序同意作為證據，法院審酌該言詞陳述或書面陳述作
    成時之情況，認為適當者，亦得為證據。當事人、代理人或
    辯護人於法院調查證據時，知有第159條第1項不得為證據之
    情形，而未於言詞辯論終結前聲明異議者，視為有前項之同
    意，刑事訴訟法第159條第1項及第159條之5分別定有明文。
    查本案所引用之被告以外之人於審判外之陳述（包含書面陳
    述），雖屬傳聞證據，惟當事人於言詞辯論終結前均未聲明
    異議，本院審酌上開證據資料製作時之情況，尚無違法不當
    及證明力明顯過低之瑕疵，亦認為以之作為證據應屬適當，
    故揆諸前開規定，爰逕依刑事訴訟法第159條之5第2 項規定
    ，認前揭證據資料均有證據能力，先予敘明。
  (二)另臺北市政府警察局大安分局交通分隊警員拍攝之現場相片
    2 幀，均係以機械之方式所留存之現場影像，核非供述證據
    ，應無傳聞法則之適用，且與本案具有關聯性，而上開照片
    係合法攝得，自應認為均有證據能力。
二、訊據被告乙○○固不否認於上開時、地，騎乘車牌號碼755-
    BED 號重機車，與告訴人甲○○○發生擦撞，造成告訴人倒
    地，因而受有左小腿挫傷、右手肘挫擦傷等傷害等事實，惟
    矢口否認有肇事逃逸犯行，辯稱：係告訴人闖紅燈穿越人行
    道，因而將伊連人帶車撞倒，伊見告訴人沒什麼事，且伊有
    聽到路人問告訴人是否要請家人前來或叫救護車前來，告訴
    人說不需要後，伊因人車倒地，受有腕挫傷、肘挫擦傷等傷
    害，急於就醫才離開，伊並無肇事逃逸云云。然查：
  (一)被告於上開時、地，騎乘前開重機車撞及告訴人，致告訴人
    倒地，而受有前揭傷害之事實，業據被告坦承不諱，核與告
    訴人於警詢與偵查中證述之情節相符（見偵卷第4至5頁、第
    26頁），並有臺北市立萬芳醫院乙種診斷證明書、道路交通
    事故現場圖、道路交通事故調查報告表(一)、(二)、交通事故談
    話記錄表各1紙，及現場相片2幀在卷可稽（見偵卷第9至9-1
    頁、第11至13頁、第18頁）。
  (二)被告於肇事後逃逸之事實，業據告訴人於偵查及本院審理中
    證述歷歷，其於偵查中證稱：「....我跌倒，右手有流血，
    按很痛，我想流血一點沒有關係，我想站起來去上課，但爬
    不起來，正好有位要過馬路的黃小姐，她說我不能起來已經
    很嚴重，要幫我打電話叫救護車，我說好，正好我的同學經
    過看到我，幫我打電話給我家人....」、「（問：救護車來
    時被告還在場？）沒有，她已經先離開。」、「（問：妳當
    時有無說要報警？）黃小姐說要叫警察來，我說不用了。」
    、「（問：妳有無說不要救護車？）沒有，我很痛，站不起
    。」、「（問：她知道不知道妳有無受傷？）她不理我，先
    逃走了。」、「（問：妳們當時有無交換聯絡方式或姓名？
    ）沒有。」等語（見偵卷第26頁）；於本院審理中證稱：「
    （問：當時發生車禍的經過？）那天我下車之後走到斑馬線
    上，有1支按燈，我到那裡按了1下，本來那邊是閃光紅燈，
    按了之後我有等一下，幾分鐘我不知道，變成綠燈後我才走
    過去，被告沒有減速就衝過來，撞到我的左腳，我就跌倒在
    斑馬線上，我的右手肘流血，我沒有辦法站起來，被告就扶
    起機車就騎走了，後來有小姐看到我不能站起來，他幫我記
    下車號，幫我叫救護車，那個小姐就在現場陪著我等到救護
    車來，我就一直坐在地上，等到救護車來才把我抬到救護車
    上。」、「（問：車禍發生之後被告有無去詢問你的傷勢與
    狀況？）當時我坐在斑馬線上被告沒有看我，也沒有問我傷
    勢如何。」、「（問：你有無跟被告說你沒受傷？）沒有，
    被告根本就沒有走過來。」、「（問：所以被告是在撞到你
    之後就自己把車騎走？）是。」等語（見本卷第71至71頁反
    面），互核其上開證述前後相符且均為一致，佐以告訴人與
    被告間並無仇怨之情，並為被告自承無誤（見偵卷第6 頁）
    ，又告訴人就被告前揭所涉過失傷害部分已與被告達成和解
    ，並撤回告訴，同時表明不追究被告責任等情，亦據告訴人
    於本院審理時證述明確（見本院卷第145 頁反面），復有撤
    回告訴狀1 紙存卷可考（見本院卷第65頁），是告訴人自無
    設詞誣陷被告而為虛偽證述之理。足見被告於肇事後，在未
    等待警察、救護車到來，亦未留下任何隻字片語之情況下，
    即逕自駛離現場。
  (三)被告雖以上開情詞置辯，然查，告訴人倒地後，因受傷疼痛
    無法自行站立乙節，除據告訴人證述如前外。依證人即報案
    人王芝芳於本院審理中結證稱：我是在過斑馬線的時候，有
    人跟我攔下請我幫忙打電話叫救護車。我有印象有2 位婦人
    ，1位坐在馬路邊行人道上，1位坐在摩托車上，是坐在摩托
    車上的婦人攔下我請我幫忙打電話。當時坐在摩托車上的婦
    人跟我說有車子撞到坐在人行道上的婦人，車子跑掉了，請
    我打電話叫救護車，他沒有跟我說汽車或機車等語（見本院
    卷第72頁反面至73頁）。是倘告訴人倒地後未有受傷之情形
    ，何以告訴人會因受傷疼痛而需坐在行人穿越道上等待救護
    車到來？且若告訴人曾明確表示不用打電話叫救護車，路人
    又豈需攔下路過之證人王芝芳委請幫忙撥打電話救助？益徵
    被告前開所辯，無非係卸責之詞，不足採信。
  (四)況按刑法第185條之4之駕駛動力交通工具肇事致人受傷而逃
    逸罪的立法目的，是在確保車禍中受傷之人，可以獲得相當
    之救助，以減少車禍中生命、身體之損傷，並不以自己對車
    禍事故有過失、傷者對車禍事故無過失為要件。換言之，縱
    使自己對於車禍之發生並毫無過失，或傷者對於車禍之發生
    與有過失，亦不得在確保傷者能獲得相當照護以前，逕行離
    開現場。是縱然被告所辯稱：本案係因告訴人闖紅燈所致為
    真，然查被告騎乘上開重機車撞及告訴人，並致告訴人受有
    傷害，已如前述，則被告既明知悉肇事且致人受傷之情，且
    核被告當時亦無任何不能報警或停留現場協助救援之正當理
    由，其竟未停留現場察看告訴人傷勢狀況，即逕自駛離現場
    ，可見被告顯有逃避對告訴人即時實施救護責任之情，自已
    侵害刑法駕車肇事逃逸罪名所欲保護之法益，足認其具有肇
    事逃逸之犯意甚明。至於，告訴人就過失傷害部分是否與有
    過失，與被告是否成立駕駛動力交通工具肇事致人受傷而逃
    逸罪無涉，附此敘明。
  (五)綜上所述，本案被告確有騎乘上開重機車肇事致人受傷而逃
    逸，被告空言否認上開犯行，係屬卸責之詞，不足採信，本
    案事證已臻明確，被告犯行堪以認定，應依法論科。
二、核被告所為，係犯刑法第185條之4之駕駛動力交通工具肇事
    致人受傷而逃逸罪。爰審酌被告駕車肇事致告訴人受傷後，
    未有救助之行為，旋即逃逸，惡性非輕，犯後在事證明確情
    形下，猶飾詞否認，態度不佳，惟念其犯罪後業與告訴人就
    過失傷害部分達成調解，賠償告訴人所受損害，有臺北市大
    安區調解委員會調解筆錄附卷足憑（見本院卷第51頁），且
    告訴人亦當庭表示對於量刑部分無意見（見本院卷第73頁反
    面），及被告前無犯罪紀錄，此有臺灣高等法院被告前案紀
    錄表附卷可參（見本院卷第5 頁），素行尚可等一切情狀，
    量處如主文所示之刑，並諭知易科罰金之折算標準，以示懲
    儆。（又98年1月21日經總統公布修正，自同年9月1 日起施
    行之刑法第41條，因該次修正係屬檢察官執行時所應處理之
    事項，非刑罰法律有變更，自無庸比較新舊法，應逕適用修
    正後刑法第41條規定，併予指明）。公訴人就被告所犯雖具
    體求處有期徒刑10月，本院衡酌上情，依罪刑相當之原則，
    認以量處如主文所示之刑為適當。
貳、不受理部分：
一、公訴意旨另以被告前揭騎乘重機車撞及告訴人，致告訴人受
    有傷害部分，另涉有刑法第284條第1項前段之過失傷害罪嫌
    。
二、按告訴乃論之罪，告訴人於第一審辯論終結前得撤回其告訴
    ，又告訴經撤回者，應諭知不受理之判決，而不受理之判決
    ，得不經言詞辯論為之，刑事訴訟法第238條第1 項、第303
    條第3款及第307條分別定有明文。
三、告訴人告訴被告過失傷害案件，公訴人認被告係犯刑法第28
    4條第1 項前段之過失傷害罪，依同法第287條前段之規定，
    須告訴乃論。茲據告訴人具狀撤回本件告訴，有刑事撤回告
    訴狀1 紙附卷可稽（見本卷第50頁），依照上開說明，此部
    分爰不經言詞辯論，逕諭知不受理之判決。
據上論斷，應依刑事訴訟法第299條第1項前段、第303條第3款、
第307條，刑法第185條之4，修正後刑法第41條第1項前段，判決
如主文。
本案經檢察官徐則賢到庭執行職務。
中    華    民    國    98    年    12    月    23    日
                 交通法庭審判長法  官   許泰誠
                               法  官   李貞瑩
                               法  官   陳君鳳
以上正本證明與原本無異。
如不服本判決應於收受送達後10日內向本院提出上訴書狀，並應
敘述具體理由；其未敘述上訴理由者，應於上訴期間屆滿後20日
內向本院補提理由書（均須按他造當事人之人數附繕本）「切勿
逕送上級法院」。告訴人或被害人如對於本判決不服者，應具備
理由請求檢察官上訴，其上訴期間之計算係以檢察官收受判決正
本之日期為準。
                               書記官   楊湘雯
中    華    民    國    98    年    12    月    24    日
附錄本案論罪科刑法條全文：
刑法第185條之4
駕駛動力交通工具肇事，致人死傷而逃逸者，處6月以上5年以下
有期徒刑。

司法院資訊處製作；財團法人民間司法改革基金會備份。
